臺灣桃園地方法院刑事判決
111年度審易字第291號
公  訴  人  臺灣桃園地方檢察署檢察官
被      告  黃柏榮


上列被告因詐欺等案件，經檢察官提起公訴（111年度偵續字第1
0號），被告於本院準備程序進行中，就被訴事實為有罪之陳述
，經本院告知簡式審判程序意旨，並聽取當事人之意見後，本院
合議庭裁定由受命法官獨任依簡式審判程序審理，判決如下：
    主  文
戊○○幫助犯洗錢防制法第十四條第一項之洗錢罪，處有期徒刑壹
月，併科罰金新臺幣貳萬元，罰金如易服勞役，以新臺幣壹仟元
折算壹日。
    事實及理由
一、犯罪事實：
　　戊○○於民國110年3月11日某時，於手機簡訊看見小額貸款之
    廣告訊息，遂依該訊息內之連結，與真實姓名年籍均不詳、
    於通訊軟體LINE（下稱LINE）暱稱為「林暐書」之人（無證
    據顯示其未滿18歲，下稱「林暐書」）聯繫融資事宜，戊○○
    明知辦理貸款時需提供個人財力證明，以供評估其還款能力
    ，而依其智識程度及生活經驗，亦明知徵信個人信用狀況時
    ，無須使用金融機構存款帳戶之提款卡，而可預見「林暐書
    」未要求其提供財力證明以供評估其還款能力，僅要求其提
    供個人金融機構存款帳戶之提款卡及密碼等金融機構帳戶資
    料，該金融機構存款帳戶極可能供不法詐騙份子用以充作詐
    欺犯罪被害人匯款之指定帳戶，並於不法詐騙份子提款後，
    遮斷資金流動軌跡，使檢警難以追緝，而有掩飾詐欺犯罪所
    得之本質及去向之虞，竟不違背其本意，基於幫助他人詐欺
    取財及幫助掩飾、隱匿詐欺取財犯罪所得本質及去向之洗錢
    不確定故意，於110年3月15日某時，在址設桃園市○○區○○○
    路00○00號之統一便利商店華亞文化門市，利用「店到店」
    之貨運服務，將其所申辦之兆豐商業銀行股份有限公司（下
    稱「兆豐銀行」）00000000000號帳戶（下稱「戊○○兆豐帳
    戶」）、國泰世華商業銀行股份有限公司（下稱「國泰世華
    銀行」）000000000000號帳戶（下稱「戊○○國泰世華帳戶」
    ）、渣打國際商業銀行股份有限公司（下稱「渣打銀行」）
    00000000000000號帳戶（下稱「戊○○渣打帳戶」）之提款卡
    ，一併寄送交予「林暐書」，並以LINE告以密碼。俟輾轉取
    得上開帳戶之某詐欺集團成員間（無證據顯示戊○○知悉或可
    得而知該詐欺集團成員達3人以上或其中含有少年成員，下
    稱「本案詐欺集團」），共同意圖為自己不法之所有，基於
    詐欺取財及掩飾、隱匿詐欺取財犯罪所得本質及去向之洗錢
    等犯意聯絡，由「本案詐欺集團」機房成員先後於如附表「
    詐騙時間」欄所示之時間，以如附表「詐騙方式」欄所示之
    方式，使如附表「被害人」欄所示之庚○○、己○○、丁○○、辛○○、丙○○、甲○○分別陷於錯誤，而分別於如附表「匯款時間
    、地點」欄所示之時間、地點，將如附表「匯款金額」欄所
    示之款項，匯至如附表「匯款帳戶」欄所示之帳戶後，「本
    案詐欺集團」車手成員旋分別提領匯入之款項，而掩飾、隱
    匿上揭詐欺取財犯罪所得之本質及去向。嗣庚○○、己○○、丁○○、辛○○、丙○○、甲○○驚覺受騙，分別報警後，始為警循線
    查獲上情。
　二、證據名稱：
　㈠被告戊○○分別於警詢、檢察官訊問、本院準備程序及審理中
    之自白。
　㈡證人即告訴人庚○○、己○○、丁○○、辛○○、丙○○、甲○○分別於
    警詢中之證述。
　㈢兆豐國際商業銀行客戶存款往來交易交易明細表、國泰世華
    商業銀行客戶存款往來交易交易明細表、渣打國際商業銀行
    客戶存款往來交易交易明細表、被告與詐欺集團LINE對話紀
    錄截圖、如附表「書證」欄所示之文書證據。
三、論罪科刑：
  ㈠按刑法上之幫助犯係對於犯罪與正犯有共同之認識，而以幫
    助之意思，於正犯實行犯罪之前或犯罪之際，為犯罪構成要
    件以外之行為，而予以助力，使之易於實行或完成犯罪行為
    之謂。所謂以幫助之意思而參與者，指其參與之原因，僅在
    助成正犯犯罪之實現者而言，又所謂參與犯罪構成要件以外
    之行為者，指其所參與者非直接構成某種犯罪事實之內容，
    而僅係助成其犯罪事實實現之行為者（最高法院88年度台上
    字第1270號、97年度台上字第1911號判決意旨參照）。次按
    金融帳戶乃個人理財工具，依我國現狀，申設金融帳戶並無
    任何特殊限制，且可於不同之金融機構申請多數帳戶使用，
    是依一般人之社會通念，若見他人不以自己名義申請帳戶，
    反而收購或借用別人之金融帳戶以供使用，並要求提供提款
    卡及告知密碼，則提供金融帳戶者主觀上如認識該帳戶可能
    作為對方收受、提領特定犯罪所得使用，對方提領後會產生
    遮斷金流以逃避國家追訴、處罰之效果，仍基於幫助之犯意
    ，而提供該帳戶之提款卡及密碼，以利洗錢實行，仍可成立
    一般洗錢罪之幫助犯（最高法院108年台上大字第3101號裁
    定意旨參照）。經查，被告將「戊○○兆豐帳戶」、「戊○○國
    泰世華帳戶」、「戊○○渣打帳戶」之提款卡同時交予「林暐
    書」，並告以密碼，俟輾轉取得上開金融機構帳戶資料之「
    本案詐欺集團」機房成員再分別對如附表「被害人」欄所示
    之告訴人庚○○、己○○、丁○○、辛○○、丙○○、甲○○施以詐術，
    令告訴人6人分別陷於錯誤，而各依指示分別匯款至「戊○○
    兆豐帳戶」、「戊○○國泰世華帳戶」、「戊○○渣打帳戶」後
    ，續由「本案詐欺集團」車手成員分別提領匯入之款項，以
    此方式製造金流斷點，而掩飾、隱匿上開詐欺取財犯罪所得
    之本質及去向，是被告交付金融機構存款帳戶資料所為，係
    對他人遂行詐欺取財及洗錢之犯行資以助力而實施犯罪構成
    要件以外之行為，且在無積極證據證明被告係以正犯之犯意
    參與犯罪行為之情形下，揆諸前開判決意旨，應認被告所為
    僅應成立幫助犯，而非論以正犯。
　㈡次按幫助犯係從屬於正犯而成立，並無獨立性，故幫助犯須
    對正犯之犯罪事實，具有共同認識而加以助力，始能成立，
    其所應負責任，亦以與正犯有同一認識之事實為限，若正犯
    所犯之事實，超過其共同認識之範圍時，則幫助者事前既不
    知情，自不負責（最高法院75年度台上字第1509號判決意旨
    參照）。茲查，被告雖可預見交付上開金融機構帳戶資料，
    足以幫助詐欺集團施以詐術後取得贓款，主觀上有幫助詐欺
    之不確定故意，惟尚不能據此即認被告亦已知悉「本案詐欺
    集團」成員之人數有3人以上而詐欺取財，復無證據證明被
    告對於該詐欺集團之詐騙手法及分工均有所認識及知悉，依
    「所犯重於所知，從其所知」之法理，此部分尚無從遽以論
    斷被告成立幫助三人以上共同犯詐欺取財罪嫌。
　㈢核被告所為，係犯刑法第30條第1項前段、第339條第1項之幫
    助犯詐欺取財罪，及刑法第30條第1項前段，洗錢防制法第1
    4條第1項之幫助犯一般洗錢罪。公訴意旨雖漏未論及被告就
    上揭犯罪事實同時犯洗錢防制法第14條第1項之一般洗錢罪
    ，惟此部分犯行與被告被訴犯詐欺取財罪之犯行有想像競合
    犯之裁判上一罪關係（詳下述），自為起訴效力所及，且業
    經本院於準備程序中當庭諭知被告（見本院111年度審易字
    第291號卷【下稱本院卷】第36頁），足使被告有實質答辯
    之機會，已無礙被告防禦權之行使，本院自得併予審理認定
    ，附此敘明。
　㈣想像競合犯：
  ⒈「本案詐欺集團」成員先後使附表「被害人」欄所示之告訴
    人庚○○、己○○、丁○○、辛○○、丙○○、甲○○陷於錯誤而交付財
    物，告訴人庚○○、丁○○、辛○○、丙○○雖分別有3、5、3、3次
    匯款至「戊○○兆豐帳戶」、「戊○○國泰世華帳戶」、「戊○○
    渣打帳戶」之行為，惟此係正犯該次詐欺取財行為使告訴人
    庚○○、丁○○、辛○○、丙○○分次交付財物之結果，正犯祇各成
    立一詐欺取財罪。被告為幫助犯，亦僅各成立一幫助詐欺取
    財罪。又被告以一交付金融帳戶資料之幫助詐欺行為，同時
    侵害告訴人6人之財產法益，為同種想像競合犯，應依刑法
    第55條之規定，從一重論以幫助犯詐欺取財罪1罪。
　⒉另被告以一行為，同時犯幫助詐欺取財及幫助一般洗錢2 罪
    ，為異種想像競合犯，應依刑法第55條規定，從一重依幫助
    犯一般洗錢罪處斷。　
　㈤被告幫助他人遂行一般洗錢之犯行，為幫助犯，爰依刑法第3
    0條第2項之規定，按正犯之刑減輕之。
　㈥又被告於本院準備程序時，坦承將「戊○○兆豐帳戶」、「戊○○國泰世華帳戶」、「戊○○渣打帳戶」之提款卡，交予「林
    暐書」，並告以密碼，而自白其上開幫助犯一般洗錢罪之犯
    行，爰依洗錢防制法第16條第2項之規定，遞減輕其刑。
　㈦爰審酌被告可預見將個人存款帳戶之提款卡提供他人，並告
    以密碼，該金融機構存款帳戶恐遭詐欺成員充作詐騙他人財
    物後，用以匯款之人頭帳戶，而幫助掩飾、隱匿詐欺犯罪所
    得之本質及去向，竟仍未經詳細查證，任意將上開金融機構
    存款帳戶之提款卡或存摺等物交予他人使用，並告以密碼，
    助長詐騙財產犯罪之風氣，造成無辜民眾受騙而受有金錢損
    失，並使贓款追回困難，實為當今社會詐財事件發生之根源
    ，擾亂金融交易往來秩序及影響社會正常交易安全甚鉅，且
    因被告提供上開金融機構存款帳戶資料，致使執法人員難以
    追查正犯之真實身分，所為誠屬不當，被告雖坦承犯行，然
    未能賠償告訴人等6人之損失，得到告訴人等6人之原諒，兼
    衡以被告之生活及經濟狀況、素行、年紀及智識程度等一切
    情狀，量處如主文所示之刑，並諭知罰金易服勞役之折算標
    準，以示懲儆。
四、沒收：
　㈠被告於本院準備程序中供稱並未因本案獲利等語明確（見本
    院卷第37頁），本院亦查無積極具體證據足認被告因任由「
    本案詐欺集團」成員使用「戊○○兆豐帳戶」、「戊○○國泰世
    華帳戶」、「戊○○渣打帳戶」提款卡而獲有金錢或其他利益
    等犯罪所得，自不生犯罪所得應予沒收之問題。　
　㈡至洗錢防制法第18條第1項前段固規定「犯第14條之罪，其所
    移轉、變更、掩飾、隱匿、收受、取得、持有、使用之財 
    物或財產上利益，沒收之」，惟被告非實際上提款之人，無
     掩飾隱匿詐欺贓款之犯行，非洗錢防制法第14條第1項之正
     犯，自無上開條文適用，附此敘明。　
五、應依刑事訴訟法第273條之1第1項、第299條第1項前段、第3
    10條之2、第454條第1項，洗錢防制法第14條第1項、第16條
    第2項，刑法第11條前段、第30條第1項前段、第2項、第339
     條第1項、第55條、第42條第3項前段，刑法施行法第1條之
    1第1項，判決如主文。
六、如不服本判決應於收受判決後20日內向本院提出上訴書狀，
    並應敘述具體理由。其未敘述上訴理由者，應於上訴期間屆
    滿後20日內向本院補提理由書（均須按他造當事人之人數附
    繕本）「切勿逕送上級法院」。
本案由檢察官乙○○提起公訴，經檢察官李孟亭到庭執行職務。
中　　華　　民　　國　　111 　年　　6 　　月　　2 　　日
                  刑事審查庭  法　官　李雅雯
以上正本證明與原本無異。
如不服本判決應於收受判決後20日內向本院提出上訴書狀，並應
敘述具體理由。其未敘述上訴理由者，應於上訴期間屆滿後20日
內向本院補提理由書（均須按他造當事人之人數附繕本）「切勿
逕送上級法院」。
　　　　　　　　　　　　　　　書記官　沈詩婷  
中　　華　　民　　國　　111 　年　　6 　　月　　6 　　日
附錄本案論罪科刑法條： 
中華民國刑法第30條：
幫助他人實行犯罪行為者，為幫助犯。雖他人不知幫助之情者，
亦同。
幫助犯之處罰，得按正犯之刑減輕之。
中華民國刑法第339條（普通詐欺罪）
意圖為自己或第三人不法之所有，以詐術使人將本人或第三人之
物交付者，處5年以下有期徒刑、拘役或科或併科50萬元以下罰
金。
以前項方法得財產上不法之利益或使第三人得之者，亦同。
前二項之未遂犯罰之。
洗錢防制法第14條
有第二條各款所列洗錢行為者，處7年以下有期徒刑，併科新臺
幣5百萬元以下罰金。
前項之未遂犯罰之。
前二項情形，不得科以超過其特定犯罪所定最重本刑之刑。
附表：
編號 被害人 詐 騙 時 間 / 詐 騙 方 式 匯款時間、 地點  匯 款 金 額  （新臺幣） （扣除手續費）/ 匯款帳戶 一 庚○○ （提告） 「本案詐欺集團」機房成員於110年3月16日晚間6時16分許，撥打電話予庚○○，佯稱其信用卡遭盜刷，需依指示操作取消等語，致庚○○陷於錯誤，而於右揭時間、地點，利用自動櫃員機將右揭金額匯入右揭帳戶內。 110年3月16日晚間6時45分許、同日晚間6時48分許、同日晚間6時51分許，在新竹縣竹北市縣○○路000號「光明郵局」所設立之自動櫃員機。 將2萬9,987元、2萬9,988元、2萬9,989元匯入「戊○○兆豐帳戶」內。  書證 ①庚○○報案資料（內含1.內政部警政署反詐騙諮詢專線紀錄表、2.新竹縣政府警察局竹北分局三民派出所受理詐騙帳戶通報警示簡便格式表、金融機構聯防機制通報單）。 ②受詐欺通話紀錄截圖、自動櫃員機交易明細表。   編號 被害人 詐 騙 時 間 / 詐 騙 方 式 匯款時間、 地點  匯 款 金 額  （新臺幣） （扣除手續費）/ 匯款帳戶 二 丁○○ （提告） 「本案詐欺集團」機房成員於110年3月6日下午5時1分許，偽以網路購物商城GOMAJI客服人員及元大商業銀行股份有限公司客服人員撥打電話予丁○○，並對其佯稱：有一筆信用卡消費金額被誤刷，需依指示操作取消等語，致丁○○陷於錯誤，而於右列時間，將右列金額，以網路銀行轉帳方式將右揭金額匯入右揭帳戶內。 110年3月16日晚間6時17分許、同日晚間6時22分許、同日晚間6時27分許、同日晚間6時29分許、同日晚間7時4分許，在臺灣某不詳處所。 將4萬9987元、4萬9987元、1萬8123元、4萬9989元、9999元匯入「戊○○國泰世華帳戶」內。  書證 ①丁○○報案資料（內含1.內政部警政署反詐騙諮詢專線紀錄表、2.新北市政府警察局蘆洲分局德音派出所受理詐騙帳戶通報警示簡便格式表、金融機構聯防機制通報單）。   編號 被害人 詐 騙 時 間 / 詐 騙 方 式 匯款時間、 地點  匯 款 金 額 （新臺幣） （扣除手續費）/ 匯款帳戶 三 辛○○ （提告） 「本案詐欺集團」機房成員於110年3月16日下午4時22分許，偽以明洞國際公司會計、經管會人員撥打電話予辛○○，並對其佯稱：因員工作業疏失被升級為高級會員，將會每月扣款新臺幣1,880元，需依指示操作取消等語，致辛○○陷於錯誤，而於右列時間，將右列金額，以網路銀行轉帳方式將右揭金額匯入右揭帳戶內。 110年3月16日下午5時8分許、同日下午5時17分許、同日下午5時22分許，在臺灣某不詳處所。 將4萬9,985元、1萬9,985元（起訴書誤載為1萬9,995元，應予更正）、2萬123元匯入「戊○○渣打帳戶」內。  書證 ①受詐騙通話紀錄截圖、受詐騙通訊軟體LINE對話紀錄截圖、網路銀行轉帳明細翻拍照片。 ②辛○○報案資料（內含⒈內政部警政署反詐騙諮詢專線紀錄表）。   編號 被害人 詐 騙 時 間 / 詐 騙 方 式 匯款時間、 地點  匯 款 金 額 （新臺幣） （扣除手續費）/ 匯款帳戶 四 丙○○ （提告） 「本案詐欺集團」機房成員於110年3月16日下午5時10分許，偽以明洞國際股份公司經銷商客服人員、富邦銀行股份有限公司客服人員撥打電話予丙○○，並對其佯稱：因其個資洩漏，被多下一筆訂單，需依指示操作取消等語，致丙○○陷於錯誤，而於右列時間，將右列金額，以操作自動櫃員機現金存款方式將右揭金額匯入右揭帳戶內。 110年3月16日下午5時48分許、同日下午5時58分許、同日下午6時5分許，在臺北市信義區市○路0號B2樓「台北富邦銀行」所設立之自動櫃員機。 將2萬9,985元（起訴書誤載為2萬9,995元，應予更正）、2萬9,985元（起訴書誤載為3萬元，應予更正）、2萬9,985元（起訴書誤載為2萬9,995元，應予更正）匯入「戊○○渣打帳戶」內。  書證 ①丙○○報案資料（內含1.內政部警政署反詐騙諮詢專線紀錄表、2.臺北市政府警察局士林分局社子派出所受理詐騙帳戶通報警示簡便格式表、金融機構聯防機制通報單）。 ②自動櫃員機交易明細表。   編號 被害人 詐 騙 時 間 / 詐 騙 方 式 匯款時間、 地點  匯 款 金 額  （新臺幣） （扣除手續費）/ 匯款帳戶 五 甲○○ （提告） 「本案詐欺集團」機房成員於110年3月16日下午4時22分許，偽以網路購物商城GOMAJI客服人員及彰化商業銀行股份有限公司客服人員撥打電話予甲○○，並對其佯稱：當初購買商品因工作人員疏失誤多下了20筆訂單，需依指示操作自動櫃員機解除錯誤設定等語，致甲○○陷於錯誤，而於右列時間，將右列金額，以操作自動櫃員機轉帳方式將右揭金額匯入右揭帳戶內。 110年3月16日晚間6時21分許，在新北市○○區○○路000號「板橋漢生郵局」所設立之自動櫃員機。 將1萬8,966元匯入「戊○○國泰世華帳戶」內。  書證 ①甲○○報案資料（內含1.內政部警政署反詐騙諮詢專線紀錄表、2.新北市政府警察局海山分局新海派出所受理詐騙帳戶通報警示簡便格式表、金融機構聯防機制通報單）。 ②自動櫃員機交易明細表、受詐騙通話紀錄截圖。   編號 被害人 詐 騙 時 間 / 詐 騙 方 式 匯款時間、 地點  匯 款 金 額 （新臺幣） （扣除手續費）/ 匯款帳戶 六 己○○ （提告） 「本案詐欺集團」機房成員於110年3月16日下午4時19分許，偽以網路購物商城東森購物客服人員、聯邦商業銀行股份有限公司客服人員，並對其佯稱：有5筆訂單尚未扣款，需依指示操作自動櫃員機取消訂單等語，致己○○陷於錯誤，而於右列時間，將右列金額，以操作自動櫃員機轉帳方式將右揭金額匯入右揭帳戶內。 110年3月16日晚間7時14許，在桃園市○○區○○路0段000號「萊爾富超商桃縣梅獅店」所設立之自動櫃員機。 將2萬5,096元匯入「戊○○兆豐帳戶」內。  書證 ①己○○報案資料（內含1.內政部警政署反詐騙諮詢專線紀錄表、2.金融機構聯防機制通報單）。 ②自動櫃員機交易明細表。